【裁判字號】    98,交抗,2305
【裁判日期】    980930
【裁判案由】    違反道路交通管理處罰條例
【裁判全文】
臺灣高等法院交通事件裁定            98年度交抗字第2305號
抗  告  人
即受處分人  甲○○
上列抗告人因違反道路交通管理處罰條例案件，不服臺灣基隆地
方法院，中華民國98年8月31日所為裁定（98年度交聲字第68號
），提起抗告，本院裁定如下：
    主  文
抗告駁回。
    理  由
一、抗告意旨略以: 證人即員警乙○○於原審證稱當時騎乘警車
    站於路旁取締違規，並非實情。員警係駕駛巡邏車無故鳴笛
    超前將抗告人車輛攔停。員警執勤依法應要有2人，為何只
    有1人站在路邊取締。且抗告人被開單路段是人車來往眾多
    之商圈，不可能設置執行崗哨。愛一路第一個及第二個十字
    路口寬度約40米，仁三路63號前與愛一路仁三路口距離7家
    店面 (1間店面以4米記就有28米)，抗告人從天橋號誌燈下
    左轉至該地點距離甚遠，加上夜晚霓虹燈閃爍，員警僅以目
    視認定抗告人闖紅燈有誤判之嫌。抗告人係在綠燈轉黃燈時
    已經超過停止線，所以當然要左轉。況且該路段明明有4支
    監視器，員警不但無法提出監視器相關資料，開庭時還說沒
    有，以錯誤指證掩飾其錯誤，爰提起抗告云云。
二、原裁定略以: 抗告人即受處分人甲○○於民國97年11月23日
    晚間10時10分許，駕駛716-ET號營業小客車，行經基隆市○
    ○路、仁三路之設有燈光號誌管制之交岔路口，違規闖紅燈
    ，適基隆市警察局第一分局忠二路派出所（下稱舉發單位）
    員警乙○○在場執行職務，認抗告人有道路交通管理處罰條
    例第53條第1項所定「汽車駕駛人，行經有燈光號誌管制之
    交岔路口闖紅燈」之違規行為，乃予以攔停，並當場掣單舉
    發。抗告人不服舉發，拒絕在上開基隆市警察局舉發違反道
    路交通管理事件通知單上簽名（但仍收受該通知單），並於
    應到案日期前之97年12月8日向交通部公路總局台北區監理
    所基隆監理站（下稱原處分機關）提起申訴，原處分機關函
    請舉發單位調查結果，仍認抗告人有上開闖紅燈之交通違規
    行為，故原處分機關乃依據道路交通管理處罰條例第53條第
    1 項規定，裁處異議人罰鍰新臺幣（下同）2,700元，且依
    同條例第63條第1項第3款，並記違規點數3點。抗告人不服
    聲明異議，經調查後，仍認抗告人於上開時地有闖紅燈之違
    規事實，而裁定駁回其異議之聲明。
三、按汽車駕駛人駕駛汽車，應遵守道路交通標誌、標線、號誌
    之指示，道路交通安全規則第90條前段定有明文；次按圓形
    紅燈所顯示之意義其一為車輛面對圓形紅燈表示禁止通行，
    不得超越停止線或進入路口，道路交通標誌標線號誌設置規
    則206條第5款第1目定有明文；又按汽車駕駛人行經有燈光
    號誌管制之交岔路口闖紅燈者，處新臺幣1,800元以上5,400
    元以下罰鍰，並記違規點數3點，道路交通管理處罰條例第
    53條第1項、第63條第1項第3款定有明文。
四、經查:
  (一)、受處分人甲○○，駕駛車號716-ET號計程車，於97年11月
      23日晚間10時10分許，在基隆市○○路、仁三路之設有燈
      光號誌管制之交岔路口，因有道路交通管理處罰條例第53
      條第1款之違規，經警攔截製單舉發，有基隆市警察局基
      警交字第RB0000000號舉發違反道路交通管理事件通知單
      、基隆市警察局第一分局97年12月23日基警一分五字第
      0970112858號書函影本各1份、原處分機關98年2月13日基
      監字第裁42-RB0000000號裁決書正本1份在卷可憑（見原
      審卷第6-8頁），自堪採信。
  (二)、抗告人雖以前詞置辯，惟查，證人即舉發員警乙○○到庭
      證稱當時係執行巡邏勤務，原先編列是2名員警，但是另
      名警員因有事耽擱，所以只有伊1名員警等語。復有基隆
      市警察局第一分局忠二路派出所勤務分配表影本1紙、員
      警入出及領用槍枝彈藥、無線電機、行動電腦、車輛登記
      簿影本1紙、舉發違規地點照片11張、員警工作紀錄簿影
      本1紙在卷可憑（見原審卷第31-43頁）。足見員警乙○○
      確實係於97年11月23日晚上10時於上開路段騎乘機車執行
      巡邏勤務無誤，合先敘明。
  (三)、抗告人於原審雖一再辯稱其係在綠燈轉黃燈時已經超過停
      止線，當然要左轉云云。惟按法院受理交通異議案件，乃
      是對於交通舉發行政處分審查其是否違法，本質上屬於行
      政爭訟過程，與普通法院審理刑事案件之原則不同。其舉
      證責任之原理，非如刑事案件中，應超越任何合理懷疑始
      可為有罪判決者之嚴格程度。其舉證責任之原理，應與民
      事訴訟相類似，除有特別規定外，基本上準用民事訴訟法
      ，由國家機關與人民二造，各自履行其主觀之舉證責任，
      在過程中各自提出證據；若窮盡各種證據方法，待證結果
      仍有不明時，則由客觀之舉證責任危險分配原則，決定國
      家機關與人民二造何人應受敗訴危險，此參酌行政訴訟法
      第136條規定準用民事訴訟法第277條自明。本件警員乙○
      ○本身直接見聞抗告人所駕駛之營業小客車行經上開交岔
      路口時紅燈違規左轉之事實經過，其對事實最為明瞭。既
      於原法院結證前揭舉發經過屬實，抗告人就其所稱當時並
      無違規之事實，復未能提出確實證據以供調查，均不能證
      明值勤員警確有捏造事實違法取締之情事。
  (四)、再警察舉發交通違規行為，並不以照片或錄影為必要之證
      明方法，若強求各種交通違規行為均需以照片或錄影為其
      裁罰依據，事實上殆不可行，蓋諸多違規行為之發生難以
      預期，違規狀態稍縱即逝，如闖紅燈（在未設置闖紅燈自
      動照相儀器之處所）者是，證人乙○○就愛一路仁三路口
      並無闖紅燈照相設備存在已於原審證述綦詳（見原審卷第
      18頁），是本件縱無監視器照相或錄影存證，亦不影響受
      處分人有於前開時、地違規闖紅燈之違規事實之認定。從
      而，抗告人請求法院調閱路口監視器畫面云云，因本件事
      證明確，業如前述，法院自無再行調閱之必要。
五、綜上所述，抗告人於前揭時、地駕駛營業小客車闖紅燈之違
    規行為，事證明確，堪以認定。原審裁定其認事用法，均無
    不當。抗告人抗告意旨，仍執陳詞，否認違規行為，核無理
    由，抗告應予駁回。
六、據上論結，應依道路交通案件處理辦法第26條，刑事訴訟法
    第412條，裁定如主文。
中    華    民    國    98    年    9     月    30    日
            刑事第二十二庭審判長法  官  郭雅美
                                法  官  李麗珠
                                法  官  洪于智
以上正本證明與原本無異。
不得再抗告。
                                書記官  強梅芳
中    華    民    國    98    年    10    月    2     日


司法院資訊處製作；財團法人民間司法改革基金會備份。
